臺灣高雄地方法院民事裁定            100年度監宣字第112號
聲  請  人  陳美凰
應監護宣告  陳信得
人
聲請人聲請監護宣告等事件，本院裁定如下：
    主  文
宣告陳信得（男，民國○○年○月○○日生，身分證統一編號：
Ｚ000000000號）為受監護宣告之人。
選定陳美凰（女，民國○○年○月○○日生，身分證統一編號：
Ｚ000000000號）為受監護宣告人陳信得之監護人。
指定陳信平（男，民國○○年○月○日生，身分證統一編號：
Ｚ000000000號）為會同開具財產清冊之人。
聲請程序費用由受監護宣告人陳信得負擔。
    理  由
一、本件聲請意旨略以：聲請人陳美凰為應受監護宣告人陳信得
    之妹，陳信得於民國95年9月間因罹患精神分裂症，雖延醫
    診治但不見起色，近日已不能為意思表示或受意思表示，或
    不能辨識其意思表示之效果，已達受監護宣告之程度，聲請
    人爰依法聲請本院准予對陳信得為監護宣告等語。
二、按「對於因精神障礙或其他心智缺陷，致不能為意思表示或
    受意思表示，或不能辨識其意思表示之效果者，法院得因本
    人、配偶、四親等內之親屬、最近一年有同居事實之其他親
    屬、檢察官、主管機關或社會福利機構之聲請，為監護之宣
    告。」，98年11月23日修正生效之民法第14條第1 項定有明
    文。又「法院應於鑑定人前訊問應受監護宣告之人。但有礙
    難訊問之情形或恐有害其健康者，不在此限。」、「監護之
    宣告，非就應受監護宣告之人之精神或心智狀況訊問鑑定人
    後，不得為之。」、「法院為監護之宣告時，應依職權就配
    偶、四親等內之親屬、最近一年有同居事實之其他親屬、主
    管機關、社會福利機構或其他適當之人選定一人或數人為監
    護人，並同時指定會同開具財產清冊之人。」，98年11月23
    日修正生效之民事訴訟法第602 條第1 項、第603 條、民法
    第1111條第1 項亦分別定有明文。
三、經查，聲請人主張之事實，業據提出高雄市私立靜和醫院診
    斷證明書一份、戶籍謄本3份為證。而本院依法對陳信得進
    行鑑定程序，經本院法官前往財團法人臺灣省私立高雄仁愛
    之家附設慈惠醫院訊問陳信得，其對於法官叫喚其姓名可以
    答有，但無法指認親人；且經鑑定人莊蓓倩醫師鑑定後認為
    ：病患（即陳信得）自成人早期罹患有精神分裂症，病程慢
    性化，多次復發，41歲時出現癲癇和缺氧性腦病變，整體認
    知功能退化且無法回復，目前呈現深度失智程度。根據病史
    和鑑定時所觀察，陳員目前喪失溝通能力，無法以任何形式
    溝通表達，不能遵照簡單指示也不能瞭解指令，整體認知功
    能表現極差，思考、理解、記憶力、判斷力均表現差，無法
    自我照顧，無法獨立生活，應已達完全不能為意思表示或受
    意思表示之程度等語（見財團法人臺灣省私立高雄仁愛之家
    附設慈惠醫院100年6月29日函付之鑑定報告），是依上揭鑑
    定結果，陳信得因上揭疾病致其心智缺陷，影響其判斷能力
    ，已達不能為意思表示之程度，應可認定。本院爰依法宣告
    其為受監護宣告之人。
四、次查，聲請人陳美凰為受監護宣告人陳信得之妹，有戶籍謄
    本1份在卷可參，是本院審酌聲請人與受監護宣告人關係密
    切，聲請人亦有意願擔任監護人，現實際負責照顧受監護宣
    告人，是本院認由聲請人擔任監護人，應無不當之處，本院
    爰依上揭法條規定，選定聲請人陳美凰擔任陳信得之監護人
    。又經本院選定之監護人即聲請人，自應依民法第1112條規
    定，負責護養療治受監護宣告人陳信得之身體及妥善為財產
    管理之職務，一併敘明。
五、另就指定會同開具財產清冊之人部分，聲請人陳述：請本院
    指定陳美凰之胞兄陳信平擔任會同開具財產清冊之人等語。
    本院參酌，陳信平為受監護宣告人陳信得之弟弟，是本院認
    由其擔任會同開具財產清冊之人，亦無不當，本院爰依上揭
    法條規定，指定陳信平擔任會同開具財產清冊之人。又依民
    法第1113條準用同法第1099條之規定，於監護開始時，監護
    人即聲請人陳美凰對於受監護宣告人陳信得之財產，應會同
    陳信平於2個月內開具財產清冊並陳報法院，併此敘明。
六、依民事訴訟法第608 條第1 項，裁定如主文。
中    華    民    國   100    年    7     月    5     日
                        家事法庭法  官  何清富
正本係照原本作成。
如不服本裁定關於選定監護人及指定會同開具財產清冊之人等部
分，應於送達後10日內向本院提出抗告狀，並繳納抗告費新臺幣
1,000元；其餘關於宣告監護之部分，不得抗告。
中    華    民    國   100    年    7     月    5     日
                                書記官  鄧思辰